【裁判字號】    97,交訴,148
【裁判日期】    971231
【裁判案由】    公共危險等
【裁判全文】
臺灣彰化地方法院刑事判決             97年度交訴字第148號
公  訴  人  臺灣彰化地方法院檢察署檢察官
被      告  甲○○原名劉雅惠.
                      號
上列被告因過失致死等案件，經檢察官提起公訴（九十七年度偵
字第一○五四九號），本院依簡式審判程序判決如下：
    主  文
甲○○駕駛動力交通工具肇事，致人死亡而逃逸，處有期徒刑玖
月；又因過失致人於死，處有期徒刑陸月。應執行有期徒刑壹年
貳月，緩刑肆年，並應依附件即彰化縣北斗鎮調解委員會九十七
年度刑調字第二四四號調解書所載調解內容履行賠償義務。
    事  實
一、甲○○前於民國九十六年十二月二十五日經吊銷小型車普通
    駕駛執照，竟於九十七年十一月五日凌晨零時許，在彰化縣
    社頭鄉某熱炒店，飲用啤酒一杯後（肇事後之呼氣酒精濃度
    為每公升○點○七毫克，未達不能安全駕駛動力交通工具之
    程度，所涉公共危險部分，業經檢察官另為不起訴處分確定
    ），仍於同日凌晨一時許，駕駛車牌號碼三Ｋ－○七三九號
    自用小客車，搭載鄭至卿，欲返回鄭至卿位在彰化縣北斗鎮
    ○○里○○路一六五號住處，於同日凌晨一時五十分許，沿
    彰化縣田中鎮○○路由東往西方向行駛，行經大社路二段土
    地公廟前時，原應注意汽車行駛時，駕駛人應注意車前狀況
    ，隨時採取必要之安全措施，而依當時天候晴、夜間有照明
    、柏油路面、乾燥、無缺陷、無障礙物、視距良好等一切情
    狀，並無不能注意之情事，竟疏未注意車前狀況，適有陳文
    益騎乘車牌號碼ＸＪ八－四五三號重型機車，拖行載有甘蔗
    之拖架，沿大社路二段由東往西方向、同向行駛在前，甲○
    ○所駕駛之上開自用小客車自後方撞擊陳文益所騎乘之上開
    重型機車，致陳文益人、車倒地，因而受有顱內出血之傷害
    ，經送醫急救後，仍於同日晚上九時五十分許，不治死亡。
    甲○○於上開時地肇事後，竟未下車察看，並對陳文益採取
    救護或其他必要措施，即逕自駕車離開現場而逃逸。嗣經警
    據報到場處理，並調閱上開路口監視器錄影畫面後，始循線
    查悉上情。
二、案經陳文益之妻乙○○訴由彰化縣警察局田中分局報告臺灣
    彰化地方法院檢察署檢察官偵查起訴。
    理  由
一、按除被告所犯為死刑、無期徒刑、最輕本刑為三年以上有期
    徒刑之罪或高等法院管轄第一審案件者外，於刑事訴訟法第
    二百七十三條第一項程序進行中，被告先就被訴事實為有罪
    之陳述時，審判長得告知被告簡式審判程序之旨，並聽取當
    事人、代理人、辯護人及輔佐人之意見後，裁定進行簡式審
    判程序；除簡式審判程序、簡易程序及第三百七十六條第一
    款、第二款所列之罪之案件外，第一審應行合議審判；刑事
    訴訟法第二百七十三條之一第一項、第二百八十四條之一分
    別定有明文。本件被告甲○○所犯係死刑、無期徒刑、最輕
    本刑為三年以上有期徒刑或高等法院管轄第一審案件以外之
    罪，且於本院行準備程序時就被訴事實為有罪之陳述，經受
    命法官告知簡式審判程序之旨，並聽取公訴人、被告之意見
    後，本院合議庭認無不得或不宜改依簡式審判程序進行之處
    ，經評議結果，裁定改由受命法官獨任行簡式審判程序，合
    先敘明。
二、上開事實，業據被告甲○○於本院審理時，坦承不諱，核與
    證人即告訴人乙○○、證人王錦秀於警詢時、證人鄭至卿於
    警詢、偵訊時，證述之情節相符，復有證號查詢汽車駕駛人
    資料、車籍查詢－基本資料詳細畫面、道路交通事故現場圖
    、道路交通事故調查報告表(一)、(二)、秀傳紀念醫院法醫參考
    病例摘要、彰化縣警察局道路交通事故當事人酒精測定紀錄
    表各一紙、彰化縣警察局舉發違反道路交通管理事件通知單
    二紙、車禍現場照片十幀、監視器錄影畫面翻拍照片一幀在
    卷可稽；又被害人陳文益係因本件車禍而受傷致死，亦經臺
    灣彰化地方法院檢察署檢察官督同檢驗員相驗屬實，此有勘
    驗筆錄、相驗屍體證明書、法醫檢驗報告書書各一件在卷為
    憑。按汽車行駛時，駕駛人應注意車前狀況，隨時採取必要
    之安全措施，道路交通安全規則第九十四條第三項定有明文
    。被告駕駛汽車，自應注意上述道路交通安全規則之規定，
    又依附卷之道路交通事故調查報告表(一)、(二)、現場照片所示
    ，本件車禍發生時，係夜間有照明，且天候晴，柏油路面、
    乾燥、無缺陷、無障礙物、視距良好，並無不能注意之情事
    ，被告竟疏未注意及此，肇致車禍發生，致被害人陳文益因
    而致死，顯已違反前揭規定，其有過失至明；又其過失行為
    既係造成被害人陳文益死亡之直接原因，二者間即具有相當
    因果關係。綜上所述，足徵被告之自白確與事實相符，本件
    事證明確，被告肇事致人死亡而逃逸、過失致人於死之犯行
    ，均堪認定。
三、核被告所為，分別係犯刑法第一百八十五條之四之肇事致人
    死亡逃逸罪、同法第二百七十六條第一項之過失致人於死罪
    。又被告無駕駛執照駕車因而致陳文益死亡，依法應負刑事
    責任，依道路交通管理處罰條例第八十六條第一項規定，應
    就過失致人於死部分，加重其刑。另按汽車駕駛人，無駕駛
    執照駕車、酒醉駕車、吸食毒品或迷幻藥駕車、行駛人行道
    或行經行人穿越道不依規定讓行人優先通行，因而致人受傷
    或死亡，依法應負刑事責任者，加重其刑至二分之一，道路
    交通管理處罰條例第八十六條第一項固有明文；惟上開應依
    法加重其刑至二分之一之規定，法條既明定汽車駕駛人於一
    定違規之情形（如無駕駛執照駕車，酒醉駕車）駕駛汽車致
    人傷亡，依法應負刑事責任時，始有適用，換言之，係肇事
    者在一定之違規情形下依法應負過失致人於死或過失傷害之
    刑事責任時，始有適用，而刑法第一百八十五條之四，駕駛
    動力交通工具肇事，致人死傷而逃逸者之罪，其立法意旨係
    對一般動力交通工具駕駛人肇事致人死傷而逃逸之處罰，旨
    在懲罰肇事逃逸，自無上開道路交通處罰條例第八十六條第
    一項之適用（最高法院九十二年度臺非字第六○號判決意旨
    參照），附此敘明。被告所犯上開二罪間，係犯意各別，行
    為互殊，應予分論併罰。爰審酌被告因過失而肇致車禍發生
    ，致使被害人死亡，所生危害非輕，復於車禍發生後，猶駕
    車逃逸，置被害人安危於不顧，然考量被告並無前科，素行
    尚佳，且業與被害人家屬調解成立，並願意賠償被害人家屬
    新臺幣三百二十萬元，此有彰化縣北斗鎮調解委員會九十七
    年度刑調字第二四四號調解書一份在卷可稽，並經調取本院
    九十七年度核字第一一八○九號民事聲請事件卷宗，核閱無
    訛，暨犯罪後坦承犯行，態度尚屬良好等一切情狀，分別量
    處如主文所示之刑，並定其應執行之刑。再被告前未曾因故
    意犯罪受有期徒刑以上刑之宣告，有臺灣彰化地方法院檢察
    署刑案資料查註紀錄表及臺灣高等法院被告前案紀錄表各一
    份在卷可考，雖因一時失慮，致罹刑典，然其既與被害人家
    屬調解成立，並負起損害賠償責任，經此偵審程序與論罪科
    刑之教訓後，當知所警惕，而無再犯之虞，且如入監執行，
    後續分期給付之損害賠償，恐無法繼續履行，是本院認所宣
    告之刑，以暫不執行為適當，併宣告緩刑四年，以啟自新；
    另為能督促被告確實履行調解內容，認有依照刑法第七十四
    條第二項第三款規定，命被告依附件即彰化縣北斗鎮調解委
    員會九十七年度刑調字第二四四號調解書所載調解內容履行
    賠償義務之必要，爰併為此附負擔之宣告（被告如有違反所
    定負擔未履行賠償，且情節重大者，依刑法第七十五條之一
    第一項第四款規定，得撤銷緩刑宣告，執行宣告刑，併予敘
    明）。
據上論斷，應依刑事訴訟法第二百七十三條之一第一項、第二百
九十九條第一項前段，刑法第一百八十五條之四、第二百七十六
條第一項、第五十一條第五款、第七十四條第一項第一款、第二
項第三款，刑法施行法第一條之一，道路交通管理處罰條例第八
十六條第一項，判決如主文。
本案經檢察官林子翔到庭執行職務。
中    華    民    國    97    年    12    月    31    日
                          交通法庭    法  官  鄭舜元
以上正本證明與原本無異。
如不服本判決應於收受判決後10日內向本院提出上訴書狀，並
應敘述具體理由。其未敘述上訴理由者，應於上訴期間屆滿後
20日內向本院補提理由書(均須按他造當事人之人數附繕本)
「切勿逕送上級法院」。
告訴人或被害人對於判決如有不服具備理由請求檢察官上訴者，
其上訴期間之計算係以檢察官收受判決正本之日期為準。
中    華    民    國    97    年    12    月    31    日
                                      書記官  陳秀香
附錄：論罪科刑法條：
中華民國刑法第185條之4
駕駛動力交通工具肇事，致人死傷而逃逸者，處6月以上5年以下
有期徒刑。
中華民國刑法第276條
因過失致人於死者，處2年以下有期徒刑、拘役或2,000元以下罰
金。
從事業務之人，因業務上之過失犯前項之罪者，處5年以下有期
徒刑或拘役，得併科3,000元以下罰金。


司法院資訊處製作；財團法人民間司法改革基金會備份。
